臺灣高等法院高雄分院刑事判決　　　　　　　　　　九十一年度上訴字第九二號
　　上　訴　人
　　即　被　告　甲○○原名廖.
　　指定辯護人　本院公設辯護人　孫妙岑
右上訴人因殺人未遂案件，不服台灣高雄地方法院八十九年度訴字第二八八六號中華
民國九十一年四月三十日第一審判決（起訴案號：台灣高雄地方法院檢察署八十九年
度偵緝字第一一三九號），提起上訴，本院判決如左：
    主  文
上訴駁回。
    事  實
一、甲○○（原名廖榮宗）於民國八十八年九、十月間，在高雄市鹽埕區○○○路乙
    ○○（起訴書誤載為蘇紹和）經營之二十一世紀酒店（原店名金錢豹）消費，積
    欠消費款項約新台幣（下同）二十餘萬元，嗣於八十九年三月九日凌晨二時二十
    分許，甲○○前往高雄市○○○路一七八號二樓法蘭名歌鋼琴酒吧，與乙○○商
    談上開債務問題，雙方繼而發生爭執，甲○○心生不悅即徒手摑掌乙○○臉部一
    下，並對乙○○咆哮：兄弟最近不好，討什麼錢，沒跟你翻桌已經不錯了等語，
    乙○○請甲○○小聲一點，甲○○更加不滿，竟基於殺人之犯意，持其所有預先
    藏放之短刀一支，反手握刀柄使刀尖向下，朝乙○○之左上臂及左胸等部位猛刺
    數刀後，經在場之不詳姓名友人勸阻，甲○○仍殺意未消，再持刀接續猛刺乙○
    ○之左手前臂及左腳數刀，造成乙○○受有左前胸切割傷二處（分別為六公分、
    六公分）、左上臂切割傷一處五公分（深及肌肉）、左下肢切割傷三處（分別為
    五公分、三公分、八公分）、左手背切割傷二公分、左側外傷性氣胸等傷害，乙
    ○○奮力掙脫並高喊「警察來了」等語，甲○○始逃離現場，乙○○經店內人員
    送醫急救，始免於難。
二、案經高雄市政府警察局新興分局移送台灣高雄地方法院檢察署檢察官偵查起訴。
    理  由
一、訊據上訴人即被告甲○○坦認於右揭時地與告訴人乙○○因商談債務問題而發生
    爭執並持刀刺傷告訴人等情不諱，惟矢口否認有殺人未遂犯行，辯稱：告訴人叫
    二名不詳姓名男子，把我從左營區某路邊攤押到法蘭名歌鋼琴酒吧，叫我還錢，
    他們說錢不還我就無法離開，其中一名男子手持水果刀，我當時非常緊張，把刀
    子奪下想逃離現場，告訴人把我攔住並與我扭打，我為了制服告訴人，才持刀刺
    告訴人左手臂，我沒有刺告訴人胸部，我只是要傷害告訴人，沒有殺死告訴人之
    意云云。經查：
(一)上開事實，業據告訴人於警偵訊、原審及本院指訴綦詳，核與證人即法蘭名歌鋼
    琴酒吧工作人員吳月華於偵查及原審證述：我當時負責外場業務，離案發處約二
    十公尺，因燈光昏暗，僅見被告繞著桌子欲追打告訴人，之後見告訴人坐在椅子
    上，被告右手握拳頭，手上不知拿什麼物品，朝告訴人上半身攻擊，我見告訴人
    流血，即離開現場請主管處理等語（偵緝字卷第三０、三一頁，原審卷第八五、
    八六頁）、證人張瑞幸於偵查時證陳：我當時坐隔壁桌，背對他們，有聽見被告
    與告訴人爭吵，越吵越大聲，我轉頭看見告訴人坐在椅子上，被告朝其身上打，
    當時在被告身旁有二、三位年輕人，不知道在幹什麼，當告訴人遭攻擊時，有聽
    見那二、三名年輕人說不要這樣子等語（偵緝字卷第三一頁）、證人張思齊於原
    審證述：我因聽到酒杯摔破聲而出來觀看，見告訴人以衣服遮住傷口，我自後門
    將告訴人送醫，我們店內並無使用刀子為餐具等語（原審卷第八六、八七頁）相
    符。
(二)本件案發過程業經法蘭名歌鋼琴酒吧店內裝設之監視器全程錄影，有錄影帶一捲
    扣案可稽，經檢察官及原審法官勘驗該錄影帶結果：該錄影帶為四分割畫面，右
    上角為案發時現場，被告及告訴人所在位置為右上畫面之右下方，畫面中僅拍攝
    一名身材粗壯、身著深色上衣之男子，被告與告訴人並不在拍攝範圍內，該男子
    坐在長沙發上，並無其他動作，四分鐘後告訴人出現畫面，坐在該男子旁邊，但
    被告仍不在拍攝範圍內，但可見該男子與告訴人正與某人交談，約二分半鐘後，
    被告起身走向告訴人，被告所在位置在該男子右手方，與告訴人中間相隔該男子
    ，被告先打告訴人耳光，此時被告並無持任何物品，畫面上又出現另一名身著白
    衣男子，與先前該男子一併阻止被告，被告離開畫面，至此告訴人身上並無受傷
    ，之後二十秒被告持刀衝向告訴人，先有二刀刺向告訴人左上臂，均未刺中，告
    訴人向畫面左方略為閃躲，該著深色上衣男子從旁阻止，拉住被告左臂，被告向
    告訴人刺第三刀時畫面改為全畫面，被告刺中告訴人左胸，事後又連續以五刀刺
    向告訴人左手前臂及左腳，其中被告左手被該著深色上衣男子及告訴人抓著，告
    訴人並以雙腳將被告踢開，後被告經該著深色上衣男子帶離畫面，告訴人起身以
    右手遮住左胸口，來回走動，被告被該著深色上衣男子架住後又再次衝向告訴人
    等情，有勘驗筆錄二份可憑（偵緝字卷第四０頁、原審卷第四八、四九頁），而
    上開錄影帶經內政部警政署刑事警察局鑑定結果：就該局目前現在之剪輯設備，
    仍無法看出該錄影帶有無剪接，有該局九十年二月十三日（九○）刑鑑字第五五
    五一號函在卷可參（原審卷第一二頁）。上開錄影帶錄製之內容應係本案案發過
    程，殆無疑義，而依上開內容觀之，被告持刀接續刺向告訴人之左手臂、左腳及
    胸部，至為明確，被告辯稱：沒有刺告訴人胸部云云，顯係避重就輕之詞，不足
    採信。又上開錄影內容並無被告遭強押或被告自他人手中奪下刀子或告訴人攔下
    被告後與被告扭打之情形，足徵被告所辯：告訴人叫二名不詳姓名男子，把我從
    左營區某路邊攤押到法蘭名歌鋼琴酒吧，叫我還錢，他們說錢不還我就無法離開
    ，其中一名男子手持水果刀，我當時非常緊張，把刀子奪下想逃離現場，告訴人
    把我攔住並與我扭打云云，應係飾卸之詞，殊無可信。
(三)告訴人受有左前胸切割傷二處（分別為六公分、六公分）、左上臂切割傷一處五
    公分（深及肌肉）、左下肢切割傷三處（分別為五公分、三公分、八公分）、左
    手背切割傷二公分、左側外傷性氣胸等傷害，於八十九年三月九日上午一時四十
    分許經送醫緊急施行手術並住院治療，於八十九年三月十五日出院等情，有高雄
    醫學大學附設中和紀念醫院診斷證明書及該院八十九年十月十六日高醫附秘字
    第二六二四號函在卷可佐（警卷第五頁、偵緝字卷第三九頁）。又告訴人左前胸
    下方六公分長之傷口不深，但左前胸上方六公分長之傷口深達肋膜腔，引起氣胸
    ，已見及肋骨及肺泡，應立即插胸管治療，若未立即插胸管治療，會引起張力性
    氣胸及傷口發炎，雖不致於立即致命，但仍有致命危險之事實，有上開醫院九十
    一年六月二十日（九一）高醫附秘字第一五九六號函附卷足參，並經證人即為告
    訴人急診之醫師林靖國於本院證述甚詳（本院卷第二二、五二頁），可見告訴人
    所受上開傷勢已有致命危險。
(四)按胸部為人體要害，持刀刺向人體胸部，足以致人於死，此為一般人熟知之常識
    ，被告為具備通常智識之人，自應知悉。被告短刀並反手握刀柄使刀尖向下，自
    正面直接刺向告訴人之胸部，並於遭勸阻後，接續持刀向告訴人胸部等部位猛刺
    ，且如前述，告訴人左前胸上方六公分長之傷口深達肋膜腔，引起氣胸，已見及
    肋骨及肺泡，足見被告用力甚猛，其具有殺人之故意，甚為明灼。被告辯稱：無
    殺害告訴人之意云云，顯係事後卸責之詞，尚難憑信。
(五)綜上所述，被告所辯均無可採，事證明確，被告犯行洵堪認定。
二、核被告所為，係犯刑法第二百七十一條第二項、第一項之殺人未遂罪。被告已著
    手於殺人犯行之實施，而未生死亡之結果，為未遂犯，應依刑法第二十六條前段
    規定減輕其刑。被告犯罪事證既明，原審法院依據刑法第二百七十一條第二項、
    第一項、第二十六條前段規定，並審酌被告之品行，僅因與告訴人之債務問題，
    而起殺人之犯意，事後未與告訴人達成民事和解，犯罪之手段、目的均不足取，
    然念其前無犯罪科刑紀錄，素行良好及告訴人所受傷害程度等一切情狀，量處有
    期徒刑五年二月，並說明被告供犯罪所用之短刀一把，並未扣案，且已不知遺落
    何處，業據被告供明在卷，為免日後執行困難，不另為沒收之諭知。經核原判決
    認事用法均無違誤，量刑亦稱妥適，被告上訴意旨，仍執陳詞否認犯罪，空言指
    摘原判決不當，核無理由，應予駁回。
據上論斷，應依刑事訴訟法第三百六十八條，判決如主文。
本案經檢察官劉文水到庭執行職務。
中    華    民    國      九十一      年      八      月     十三   日
                              臺灣高等法院高雄分院刑事第六庭
                                  審判長法官  王憲義
                                        法官  張意聰
                                        法官  范惠瑩
右正本證明與原本無異。
如不服本判決應於收受本判決後十日內向本院提出上訴書狀，其未述上訴理由者，
並得於提起上訴後十日內向本院補提理由書狀（均須按他造當事人之人數附繕本)「
切勿逕送上級法院」。
                                      書記官  馬蕙梅
中    華    民    國      九十一      年      八      月     十五   日
本件論罪科刑法條：
刑法第二百七十一條
殺人者，處死刑、無期徒刑或十年以上有期徒刑。
前項之未遂犯罰之。
預備犯第一項之罪者，處二年以下有期徒刑。
